【裁判字號】    92,重上更(一),131
【裁判日期】    920702
【裁判案由】    誣告
【裁判全文】
臺灣高等法院臺中分院刑事判決            民國九十二年度重上更(一)字第一三一號
    上  訴  人
    即 自 訴人  甲○○
    兼 代 理人  乙○○○
    被      告  丙○○
右上訴人等因被告誣告等案件，不服臺灣臺中地方法院中華民國八十八年六月十六日
第一審判決（民國八十八年度自字第二○五號），判決後，經最高法院發回更審，本
院判決如左：
    主      文
上訴駁回。
    理      由
一、自訴意旨以，(一)被告丙○○（下稱被告）於民國（下同）八十三年六月起，即
    搬入台中縣大雅鄉○○路羅馬大地五朝大廈居住，並於八十七年四月一日起擔任
    該大廈社區管理委員會之主任委員，被告與其配偶平日即有使用該大廈地下室停
    車位，且於主委交接時，亦由前任主委取得該大廈地下室停車位坐落之位置圖，
    是以被告對於每一停車位之所有人知之甚詳。而該大廈地下室停車位編號第四十
    五號之停車位，係登記自訴人甲○○、乙○○○之子梁君豪名義，該車位平日由
    自訴人二人使用，然該停車位因位於地下室出口處，有礙大樓住戶之出入，乃於
    八十三年一月，在前任主委丁○○及建設公司之會同下，於機車停車區另劃車位
    ，將四十五號停車位更換，此項事實為被告所明知。詎被告竟意圖使自訴人甲○○、治何銀杏受刑事處分，於八十七年十一月十八日向臺灣臺中地方法院檢察署
    告發甲○○、乙○○○竊佔該大廈地下室停車位，而誣告甲○○、乙○○○二人
    犯竊佔罪嫌（該署八十七年度偵字第二五三九六號），嗣經該署檢察官偵查終結
    為不起訴處分，因認被告有犯刑法第一百六十九條第一項之誣告罪嫌。(二)被告於
    向臺灣臺中地方法院檢察署告發自訴人二人竊佔，係以羅馬大地五期管理委員會
    代表人之名義，具狀向臺灣臺中地方法院檢察署告發，惟該委員會委員並未開會
    委請被告以羅馬大地五期管理委員會之名義提出告發，因認被告另涉犯刑法第二
    百十條之偽造文書罪嫌云云。
二、按犯罪事實應依證據認定之，無證據不得推定其犯罪事實，又不能證明被告犯罪
    者，應諭知無罪之判決，刑事訴訟法第一百五十四條、第三百零一條第一項前段
    分別定有明文。次按誣告罪之成立，以告訴人所訴被訴之事實，必須完全出於虛
    構為必要，若有出於誤會或懷疑有此事實，而為申告，以致不能證明其所訴之事
    實為真實，縱被訴人不負刑責，而告訴人本缺乏誣告之故意，亦難成立誣告罪，
    又告訴人所訴事實，不能證明其係實在，對於被訴人為不起訴處分確定者，是否
    構成誣告罪，尚應就其有無虛構誣告之故意以為斷，並非當然可以誣告罪相繩，
    最高法院二十年上字第三○七號及五十九年臺上字第五八一號判決可資參照。
三、自訴人認被告構成誣告罪，無非以被告明知大廈地下室第四十五號停車位妨礙大
    廈住戶出入，業經變更，仍告發自訴人二人竊佔停車位，認被告構成偽造文書罪
    ，則以被告未經右開大廈住戶之授權，而以該大廈管理委員名義提出告發為主要
    論據。
四、訊據被告堅決否認有右揭誣告及偽造文書犯行，辯稱：伊自八十四年四月一日起
    ，擔任台中縣大雅鄉○○路羅馬大地五朝大廈社區管理委員會之主任委員，係因
    有部分住戶向伊反應自訴人擅自將車停在地下室停車場之共同使用部分，伊才對
    之提起告訴，伊並不知自訴人和建設公司有協商變更停車位，伊無誣告自訴人二
    人之犯意，又伊提起告訴時，係任該大廈社區管理委員會之主任委員，伊以該大
    廈管理委員會代表人名義具狀為之，並無偽造文書情事云云。
五、經查：
  (一)於八十三年一月間，因自訴人之子梁君豪購得該大廈地下室編號四十五號之汽車
    停車位，原係位於該大廈地下室電梯出入口，影響住戶進出，遂協同第一屆管理
    委員會主任委員丁○○與建設公司協商，於原先規劃為機車停車位之位置內另行
    規劃一個汽車停車位供自訴人使用等情，業據自訴人二人供述明確，復有停車位
    置圖影本一份附卷可稽，是自訴人二人目前使用之停車位置與原先規劃之位置確
    實不同，應無疑問。復依自訴人所提出梁君豪所有權狀影本，該停車位之建號為
    五一九號（權利範圍為八十分之一），而共同使用部分公共設施之建號為六五五
    、六五六號（見本院前審卷第一○九頁），可認車位使用之位置為特定範圍，而
    不同建號建築物之所有權人並不相同，是否得由原建設公司重新劃設，權利即得
    變更？又依自訴人所提出臨時會議記錄（見本院前審卷第一○三頁），會議時間
    為八十三年四月三十日，自訴人於本審亦稱被告於八十三年三月住入，斯時上訴
    人尚未住進該大樓，該會議記錄對於所有權權利變動（使用權），有無經過何種
    程序授權或決議方法，均未有記載，且被告於原審時供稱，伊並不知道自訴人和
    建設公司有協商，雖自訴人原來之停車位有一點影響住戶進出，但建設公司何以
    可擅自將公共區域規劃予自訴人停車，且有很多住戶亦不知情等語，又參酌證人
    即大廈住戶李世正於原審審理時到庭證稱：於八十七年間，有部分住戶反應，要
    求重新清查車位主，是否有住戶本人或其他人擅自將車停在公共設施區域內，伊
    也曾向被告反應過此事，被告在對自訴人提出竊佔告訴時，曾私下和伊聊過，伊
    當時有表示希望先私下協商，如果事情不能解決，才向法院提出告訴等情，及大
    廈住戶陳洪江於原審審理時到庭證稱：伊在開住戶大會時，有聽到住戶反應有人
    擅自在車位上放置禁止停車之牌子，伊並非向建設公司購屋，不知當初建設公司
    如何規劃車位，而伊停車位權狀上登記之號碼和伊目前停車位之號碼亦不同，經
    過主委丙○○替伊確認後，告知伊之車位應無問題等語以觀，足徵羅馬大地五期
    大廈社區內之住戶，確實對於該大廈地下室停車位之規劃及車輛停放之問題，迭
    有爭議。被告提出該案告發自訴人等竊佔情事，尚非完全出於虛構。
  (二)另證人即住戶丁○○及呂來喜雖均於原審到庭證稱：渠等有向被告解釋過後來建
    設公司有將自訴人之停車位作更改等情，然自訴人二人目前使用之停車位置既係
    位於本應屬於公共設施之區域內，建設公司是否有權片面指定專用權，本有疑義
    ，已如上述，是被告身為該社區管理委員會主任委員，於經過大廈住戶反應後，
    對於自訴人更改停車位置之事，向台灣台中地方法院檢察署提出竊佔告訴（應屬
    告發性質），實難認其有何虛構誣告之故意，則被告告發自訴人二人之竊佔案件
    ，雖經檢察官偵查終結為不起訴處分，而被告圖非虛構事實缺乏誣告之故意，自
    難成之誣告罪。
  (三)被告自八十七年四月一日起擔任羅馬大地五期管理委員會之主任委員，以為被告
    及自訴人所陳稱在卷，並經上開證人陳洪江等人證述在卷，則被告以羅馬大地五
    期管理委員會代表人之名義具狀告發，並無冒用他人名義之情事，顯與偽造文書
    罪之構成要件有間。此外，復查無其他積極確切之證據足資證明被告有自訴人所
    指誣告及偽造文書之犯行，此部分亦不能證明被告犯罪。
  (四)綜上，被告被訴犯罪，尚屬不能證明，應為無罪之諭知。
六、原審認不能證明被告犯罪，而為被告無罪之判決，經核尚無不合，自訴人上訴意
    旨，仍執前詞，指摘原判決不當，為無理由，應予駁回。
七、據上論斷，應依刑事訴訟法第三百六十八條，判決如主文。
中      華      民      國      九十二     年     七      月     二     日
                                臺灣高等法院臺中分院刑事第一庭
                                      審判長法  官  陳  紀  綱
                                            法  官  方  艤  駐
                                            法  官  陳  登  源
右正本證明與原本無異。
自訴人得上訴。
如不服本判決應於收受送達後十日內向本院提出上訴書狀，其未敘述上訴之理由者並
得於提起上訴後十日內向本院補提理由書（均須按他造當事人之人數附繕本）。
                                            書記官  林  明  冬
中      華      民      國      九十二     年     七      月     三     日
                                                                        Ｉ


司法院資訊處製作；財團法人民間司法改革基金會備份。
